臺灣高等法院刑事裁定
111年度毒抗字第519號
抗  告  人  
即  被  告  吳東模



上列抗告人即被告因違反毒品危害防制條例案件，不服臺灣桃園
地方法院中華民國111年5月12日111年度毒聲字第686號裁定（聲
請案號：臺灣桃園地方檢察署111年度毒偵字第153號、111年度
聲觀字第470號），提起抗告，本院裁定如下：
    主  文
抗告駁回。                                             
    理  由
一、原裁定意旨略以：抗告人即被告甲○○僅坦承施用第一級毒品
    海洛因，否認施用第二級毒品甲基安非他命，惟經警採集尿
    液送驗後，結果呈嗎啡、甲基安非他命陽性反應，堪認確有
    施用第一級毒品犯行，且係於110年12月6日16時45分許為警
    採尿時起回溯120小時內之某時，在不詳地點以不詳方式施
    用第二級毒品甲基安非他命。被告前因施用毒品案件，經法
    院裁定強制戒治，於90年4月9日釋放，是被告距前次強制戒
    治執行完畢釋放後已逾3年，檢察官復於聲請書敘及未為附
    命完成戒癮治療緩起訴處分之理由，爰依毒品危害防制條例
    第20條第1項、第3項、觀察勒戒處分執行條例第3條第1項規
    定，裁定將被告送勒戒處所觀察、勒戒，其期間不得逾2月
    。
二、抗告意旨略以：附命完成戒癮治療之緩起訴處分既可同樣達
    到有效戒治施用毒品者之毒癮，自應優先加以選擇，以社區
    醫療處遇替代監禁式治療，使被告得以繼續正常家庭及社會
    生活，不應率爾選擇限制人身自由於一定場所之觀察、勒戒
    處分，以維人權。縱被告涉犯持有第一級毒品純質淨重10公
    克以上罪嫌，經檢察官提起公訴，然該案屬得上訴第三審案
    件，自第一審審理至第三審判決確定至少須經一年以上時間
    ，則被告當可順利完成至多僅一年之戒癮治療期程。若被告
    有未能完成戒癮治療期程之情形，亦應自行承受附命完成戒
    癮治療之緩起訴處分遭撤銷及接受觀察、勒戒之不利益結果
    。另被告自110年12月8日起，至衛生福利部桃園療養院接受
    美沙冬治療迄今已有5月之久，有該院診斷證明書可憑，足
    證被告適合留在醫療體系內以接受戒癮治療，請求撤銷原裁
    定，自為駁回檢察官聲請送觀察、勒戒之裁定。
三、按犯毒品危害防制條例第10條之罪者，檢察官應聲請法院裁
    定，或少年法院（地方法院少年法庭）應先裁定，令被告或
    少年入勒戒處所觀察、勒戒，其期間不得逾2月；觀察、勒
    戒或強制戒治執行完畢釋放後，3年後再犯第10條之罪者，
    適用本條前2項之規定；第20條第1項及第23條第2項之程序
    ，於檢察官先依刑事訴訟法第253條之1第1項、第253條之2
    之規定，為附命完成戒癮治療之緩起訴處分時，或於少年法
    院（地方法院少年法庭）認以依少年事件處理法程序處理為
    適當時，不適用之，毒品危害防制條例第20條第1項、第3項
    、第24條第1項分別定有明文。又毒品危害防制條例於109年
    1月15日修正公布、同年7月15日施行，修正後毒品危害防制
    條例第20條第3項規定中所謂「3年後再犯」，只要本次再犯
    （不論修正施行前、後）距最近1次觀察、勒戒或強制戒治
    執行完畢釋放，已逾3年者，即該當之，不因其間有無犯第1
    0條之罪經起訴、判刑或執行而受影響（最高法院109年度台
    上大字第3826號裁定意旨參照）。
四、經查：
（一）被告雖否認施用第二級毒品犯行，僅坦承施用第一級毒品
      ，惟其尿液經送台灣檢驗科技股份有限公司以EIA酵素免
      疫分析法初步檢驗，再以GC/MS氣相層析質譜儀法確認檢
      驗結果，確呈嗎啡陽性、甲基安非他命陽性（濃度3420ng
      /mL）及安非他命陽性（濃度677ng/mL）反應等情，有桃
      園市政府警察局桃園分局真實姓名與尿液、毒品編號對照
      表、前揭公司於110年12月24日出具之濫用藥物檢驗報告
      等件可憑。而施用甲基安非他命後24小時內，約有施用劑
      量之百分之70由尿中排出，經人體可代謝出甲基安非他命
      原態及其代謝物安非他命，經實驗結果，毒品於尿液中排
      出之最長時限，因研究對象、使用劑量之多寡、實驗條件
      或研究角度等不同，結果及其呈現方式亦不同，故除參考
      相關文獻之資料，仍需依個案狀況做研判，一般可檢出甲
      基安非他命成分之最長時間為1至5天，以氣相層析質譜儀
      分析法所為之檢驗，不致產生偽陽性反應等節，有改制前
      行政院衛生署管制藥品管理局92年6月20日管檢字第09200
      04713號函、93年7月22日管檢字第0930006615號函可稽。
      故被告經採尿送驗既經氣相層析質譜儀分析法檢驗，結果
      呈嗎啡、安非他命、甲基安非他命陽性反應，則其於110
      年12月6日6時許在其友人住處施用第一級毒品海洛因，以
      及於採尿時間往前回溯120小時內之某時，在不詳地點，
      以不詳方式施用第二級毒品甲基安非他命1次之犯行，均
      堪認定。　　
（二）本件被告前因施用毒品案件，經臺灣雲林地方法院以89年
      度毒聲字第918號裁定送觀察、勒戒後，認有繼續施用毒
      品之傾向，復經該法院以89年度毒聲字第1080號裁定令入
      戒治處所施以強制戒治，於90年4月9日停止戒治出所，所
      餘戒治期間付保護管束，於90年9月18日保護管束期滿，
      視為強制戒治執行完畢，並經該法院以89年度訴字第290
      號判決判處有期徒刑1年確定，有本院被告前案紀錄表可
      參。則被告於上開強制戒治執行完畢釋放後，逾3年再犯
      本件施用毒品犯行，檢察官聲請令被告入勒戒處所觀察、
      勒戒，原審因而准許，原裁定於法並無不合，應予維持。
（三）抗告意旨雖稱附命完成戒癮治療之緩起訴同樣能達到戒除
      毒癮之效果，應優先於限制人身自由之觀察、勒戒處分。
      然依毒品危害防制條例第20條第1項、第24條之規定，可
      由檢察官審酌個案情形，視被告是否適合觀察、勒戒，或
      給予附命完成戒癮治療緩起訴處分之機會。而檢察官究採
      行向法院聲請觀察、勒戒之處遇措施，抑或為附命完成戒
      癮治療之緩起訴處分，要屬檢察官之裁量權，倘檢察官係
      聲請法院裁定觀察、勒戒，法院就該聲請，除檢察官有違
      法或濫用其裁量權之情事得以撤銷外，僅得依法裁定送勒
      戒處所觀察、勒戒，尚無自行以附命完成戒癮治療之緩起
      訴處分等其他方式替代之權。
（四）又被告另涉持有第一級毒品純質淨重10公克以上案件，經
      臺灣桃園地方檢察署檢察官以110年度偵字第44149號、11
      1年度偵字第11712號提起公訴，現繫屬於臺灣桃園地方法
      院以111年度訴字第589號審理中，有該起訴書及本院被告
      前案紀錄表可參，堪認被告有因前開案件遭法院判刑及入
      監執行之可能，而有礙其完成戒癮治療之期程，不適合為
      附命完成戒癮治療緩起訴處分之情事。至被告接受戒癮治
      療所需之時間，是否短於其另案偵查、審理至判決確定之
      可能期間，核與是否令入勒戒處所觀察、勒戒並無必然關
      聯，亦無從得出檢察官應給予其附命完成戒癮治療之緩起
      訴處分之結論。況本件被告遭查扣之海洛因多達7包，並
      於偵訊中自承均係供己施用，顯見其毒癮非淺，益徵其難
      以透過社區醫療處遇替代監禁式治療之方式戒除毒癮。是
      原審認檢察官已釋明不宜為附命完成戒癮治療之緩起訴處
      分之理由，難以期待被告將遵期接受戒癮治療，而裁定准
      予檢察官之聲請，自無不當。
（五）綜上，原審認被告施用第一級、二級毒品之事證明確，因
      而依檢察官之聲請，裁定令被告入勒戒處所觀察、勒戒，
      核其認事用法，並無違誤。被告提起本件抗告，指摘原裁
      定不當，為無理由，應予駁回。　
據上論斷，應依刑事訴訟法第412條，裁定如主文。
中　　華　　民　　國　　111 　年　　6 　　月　　17　　日
                  刑事第二十五庭審判長法  官 邱滋杉
                                      法  官 黃翰義
                                      法  官 邱瓊瑩
以上正本證明與原本無異。
不得再抗告。
                                      書記官 桑子樑
中　　華　　民　　國　　111 　年　　6 　　月　　17　　日